臺灣新竹地方法院民事簡易判決  
110年度竹簡字第497號
原      告  林易瑩  
被      告  顏誌陞  
上列原告因被告妨害名譽案件，提起附帶民事請求損害賠償事件
，經本院刑事庭以110年度竹簡附民字第25號刑事附帶民事訴訟
裁定移送前來，本院於民國111年3月22日辯論終結，判決如下：
    主      文
被告應給付原告新臺幣伍萬元，及自民國一一○年四月二十七日
起至清償日止，按週年利率百分之五計算之利息。
原告其餘之訴駁回。
訴訟費用百分之二十五由被告負擔，餘由原告負擔。
本判決第一項得假執行。
    事實及理由
一、原告起訴主張：被告基於公然侮辱之犯意，於民國110年1月
    22日17時20分至同年月25日間某時許，在其位於新竹市○區○
    ○路000巷0號5樓之4住處，以手機登入其臉書帳號(名稱：乙
    ○○)，在不特定之人得以共見共聞之網路社群平台「甲○○台
    南市議員」臉書粉絲專頁所張貼「黃偉哲市長，性別刻板印
    象的玩笑真的不好笑...」之文章下，留言：「智障超譯的
    女表子」等文字，貶損原告之名譽，使原告感到莫大的侮辱
    ，被告顯已觸犯妨害名譽罪嫌，經臺灣新竹地方檢察署檢察
    官以110年度偵字第2052號聲請簡易判決處刑。爰依民法侵
    權行為之法律關係請求被告支付原告精神慰撫金新臺幣（下
    同）20萬元等語。並於本院聲明：被告應給付原告20萬元，
    及自起訴狀繕本送達翌日起至清償日止，按週年利率百分之
    5計算之利息。
二、被告則以：伊認為伊沒有犯意，且證據不足，原告請求金額
    過高；原告基於議員立場，對伊提告前沒有任何溝通，刑事
    判決判刑也判得很輕，提告基礎並不紮實等語。並於本院聲
    明：原告之訴駁回。
三、本院之判斷：
（一）原告主張被告於110年1月22日17時20分至同年月25日間某
      時許，在其位於新竹市○區○○路000巷0號5樓之4住處，以
      手機登入其臉書帳號(名稱：乙○○)，在在不特定之人得以
      共見共聞之網路社群平台「甲○○台南市議員」臉書粉絲專
      頁所張貼「黃偉哲市長，性別刻板印象的玩笑真的不好笑
      ...」之文章下，留言：「智障超譯的女表子」等文字辱
      罵原告之事實，業經本院調閱被告前開涉犯妨害名譽刑事
      案件卷宗核閱屬實，有前開卷附原告於警詢、偵查中指訴
      （見偵卷第8頁至第9頁、第42頁至第43頁）、被告之網路
      社群平台臉書個人頁面擷圖2張、原告之網路社群平台臉
      書粉絲專頁、110年1月22日貼文暨該則貼文留言頁面擷圖
      5張、刑案照片在卷可稽。而被告對於上開刑案卷證不爭
      執，堪信原告之主張為真實。
（二）按因故意或過失，不法侵害他人之權利者，負損害賠償責
      任，民法第184條第1項前段定有明文。又不法侵害他人之
      身體、健康、名譽、自由、信用、隱私、貞操，或不法侵
      害其他人格法益而情節重大者，被害人雖非財產上之損害
      ，亦得請求賠償相當之金額，同法第195條第1項前段亦有
      明定。次按名譽有無受損害，應以社會上對個人評價是否
      貶損作為判斷之依據，苟其行為足以使他人在社會上之評
      價受到貶損，不論其為故意或過失，均可構成侵權行為（
      最高法院90年台上字第646號判例參照）。本件被告於上
      開時間在多數人可共見共聞之網路社群平台「甲○○台南市
      議員」臉書粉絲專頁留言「智障超譯的女表子」等文字，
      實係以「婊子」之意涵辱罵原告，客觀上顯有輕蔑、鄙視
      原告人格之意，足使原告於心理上感覺難堪、不快，有貶
      抑原告人格特質及影響社會上對於原告個人人格之評價，
      堪認已侵害原告之名譽權，並致原告精神上受有相當之痛
      苦。從而，原告主張被告應對其負侵權行為損害賠償責任
      ，請求被告賠償精神慰撫金，即屬有據，應予准許。
（三）次按慰藉金之賠償須以人格權遭遇侵害，使精神上受有痛
      苦為必要，其核給之標準固與財產上損害之計算不同，然
      非不可斟酌雙方身分資力與加害程度，及其他各種情形核
      定相當之數額（最高法院51年台上字第223號判例意旨參
      照）。又名譽被侵害者，關於非財產上之損害，加害人雖
      亦負賠償責任，但以相當之金額為限，民法第195條第1項
      定有明文，所謂相當，自應以實際加害情形與其名譽影響
      是否重大，及被害者之身分地位與加害人經濟狀況等關係
      定之（最高法院47年台上字第1221號判例意旨參照）。本
      院審酌原告目前擔任政治職務，109年度所得總額為200萬
      餘元，名下財產不動產2筆、汽車1部及投資2筆，財產總
      額為134萬餘元；被告為高職畢業，目前有工作，月薪約4
      萬元，要扶養太太及繳納房貸，109年度所得總額為39萬
      餘元，名下財產有不動產3筆及投資2筆，財產總額為66萬
      餘元，業經兩造分別於本件中陳述明確，且有兩造之稅務
      電子閘門財產所得調件明細表附卷可稽，並參酌被告侵權
      行為之態樣、可歸責程度、原告名譽所受損害之情形，及
      兩造之教育程度、身分、地位、經濟狀況等一切情狀，認
      原告請求被告給付非財產上損害賠償金額，以5萬元為適
      當，逾上開範圍之請求，則屬過高。
（四）末按，給付無確定期限者，債務人於債權人得請求給付時
      ，經其催告而未為給付，自受催告時起，負遲延責任。其
      經債權人起訴而送達訴狀，或依督促程序送達支付命令，
      或為其他相類之行為者，與催告有同一之效力；遲延之債
      務，以支付金錢為標的者，債權人得請求依法定利率計算
      之遲延利息。但約定利率較高者，仍從其約定利率；又應
      付利息之債務，其利率未經約定，亦無法律可據者，週年
      利率為百分之5，民法第229條第2項、第233條第1項、第2
      03條分別定有明文。本件原告對被告之前開侵權行為損害
      賠償債權，屬無確定期限之給付，故原告請求被告給付自
      本件刑事附帶民事起訴狀繕本送達翌日即110年4月27日起
      至清償日止，按週年利率百分之5計算之法定遲延利息，
      即屬有據，應予准許。
（五）從而，原告依侵權行為損害賠償之法律關係，請求被告賠
      償精神慰撫金5萬元，及自刑事附帶民事起訴狀繕本送達
      翌日即110年4月27日起至清償日止，按週年利率百分之5
      計算之利息，為有理由，應予准許；逾此範圍之請求，則
      屬無據，應予駁回。
四、本件係依民事訴訟法第427條訴訟適用簡易程序所為被告部
    分敗訴之判決，依同法第389條第1項第3款規定，就原告勝
    訴部分，應依職權宣告假執行。
五、本件係刑事附帶民事訴訟，而由本院刑事庭移送民事庭者，
    依刑事訴訟法第504條第2項之規定，免納裁判費，且至本件
    言詞辯論終結時，亦未發生其他訴訟費用，故無從確定訴訟
    費用之數額。惟依法仍應依民事訴訟法第79條規定，諭知兩
    造訴訟費用負擔之比例，以備將來如有訴訟費用發生時，得
    以確定其數額，併予敘明。
據上論結，本件原告之訴為一部有理由、一部無理由，依民事訴
訟法第436條第2項、第79條、第389條第1項第3款，判決如主文
。
中　　華　　民　　國　　111 　年　　4 　　月　　8 　　日
                  新竹簡易庭    法  官  邱玉汝
以上正本係照原本作成。
如對本判決上訴，須於判決送達後20日內向本院提出上訴（須按
他造當事人之人數附繕本）；如委任律師提起上訴者，應一併繳
納上訴審裁判費。
中　　華　　民　　國　　111 　年　　4 　　月　　8 　　日
                                書記官  陳筱筑